臺灣彰化地方法院交通事件裁定　　　　 94年度交聲字第110號
原處分機關　交通部公路總局臺中區監理所彰化監理站
異　議　人
即受處分人　甲○○
上列異議人即受處分人因違反道路交通管理處罰條例案件，對交
通部公路總局臺中區監理所彰化監理站94年2月21日彰監五字第
裁64—Z00000000號裁決聲明異議，本院裁定如下：
    主  文
原處分撤銷。
甲○○不罰。
    理  由
一、原處分意旨略以：異議人即受處分人甲○○於民國九十三年
    六月二十六日凌晨三時許，駕駛車主登記為朱旭暐所有之車
    牌號碼ＴＬ—五一八六號自小客車，行經在國道一號北上二
    二三公里處時，其行駛時速達一一九公里，較限速一百公里
    之標準超速十九公里，經內政部警政署國道公路警察局第三
    警察隊警員予以攔停，另發現駕駛人未帶駕照行駛公路，當
    場均予開單舉發，原處分機關依道路交通管理處罰條例第三
    十三條第一項及第二十五條第三款規定，裁決受處分人罰鍰
    新臺幣六千六百元，並依同法第六十三條第一項第一款記違
    規點數一點在案。
二、本件異議意旨略以：受處分人因前往監理站辦理職業駕照檢
    驗而得悉上開違規事件，惟其既非上開違規車輛之所有人，
    亦未曾見過該違規車輛，更遑論駕駛上開車輛違規，且舉發
    違反道路交通管理事件通知單上之簽名亦非其本人之簽名，
    本件應係受處分人之年籍資料遭他人冒用並偽造簽名，原處
    分顯有違誤，請求撤銷等語。
三、經查：
（一）本件受處分人辯稱上開舉發違反道路交通管理事件通知單
      上之簽名，並非其本人之簽名一節，經本院核對受處分人
      於九十四年四月二十日接受訊問後當庭所為「甲○○」簽
      名，以及前開舉發違反道路交通管理事件通知單上所留存
      「甲○○」簽名，兩者於結構、筆順、寫法，確均存有顯
      著之差異，足見受處分人前開所辯，尚非無據。
（二）另本院經函調車牌號碼ＴＬ—五一八六號自小客車之全部
      違規紀錄，發現上開車輛另有三次交通違規紀錄（公警局
      交字第Z0 0000000、Z00000000、Z00000000號），其違規
      情節均為超速、未帶駕照，違規駕駛人亦均記載「甲○○
      」，而該三次舉發違反道路交通管理事件通知單上所留存
      「甲○○」簽名，亦與本件舉發違反道路交通管理事件通
      知單上所留存「甲○○」簽名，就結構、筆順、寫法，均
      極為相似，且該三次違規均已自行繳納違規罰鍰而結案，
      此有交通部公路總局臺中區監理所彰化監理站九十四年四
      月二十八日中監彰字第○九四○○一○一三六號函所附各
      該舉發違反道路交通管理事件通知單三紙及違規查詢報表
      一份存卷可稽，倘該三件交通違規行為及本件交通違規行
      為均係受處分人所違規駕駛而遭取締及簽名，衡情受處分
      人當無自行繳納前三件之違規罰鍰，而獨就本件聲明異議
      之理，益足堪信受處分人應非本件交通違規之實際駕駛人
      無訛。
（三）又證人即登記名義人朱旭暐證稱：上開車輛係蕭世傑借用
      伊名義所購買等語，證人蕭世傑證稱：上開車輛係伊借用
      朱旭暐之名義所購買，惟因伊於九十四年四月上旬入監執
      行，將車輛交由伊妻賴碧玉處理，伊妻曾表示要將車賣掉
      等語，證人賴碧玉證稱：伊係將上開車輛出售予一名綽號
      「阿坤（音同）」之男子，該男子約四十歲，家中電話為
      ○四—0000000，住彰化縣鹿港鎮，其後「阿坤」
      出事為警逮捕，伊曾聽伊大哥表示朱旭暐希望上開車輛讓
      其代步，至於「阿坤」以前之違規罰單則由其負責繳付等
      語，經本院調閱○四—0000000號電話之裝機地址
      為「彰化縣鹿港鎮紹安里某旦巷一二五號」，核與施錦崑
      （五十七年三月四日生，身分證統一編號Ｚ000000
      000號）該人之戶籍地址相符，此有中華電信股份有限
      公司臺灣中區電信分公司彰化營運處函及附件一份、法務
      部戶役政連結作業系統查詢資料等件在卷為憑，且依施錦
      崑之在監在押紀錄亦顯示施錦崑確曾於九十三年六月三十
      日因案解送臺灣高雄看守所羈押，亦有臺灣高等法院在監
      在押全國紀錄表一份存卷可據，堪信證人賴碧玉所稱綽號
      「阿坤」之男子，其真正姓名應為施錦崑無誤。
（四）末查本件雖因施錦崑其後已於九十三年十一月二十三日釋
      放，且目前復另因毒品案件為臺灣彰化地方法院檢察署通
      緝中，客觀上無法以證人身分隨即傳拘到案，藉以查明上
      開交通違規行為是否均為其所駕駛，以及有無冒用他人年
      籍並偽造簽名之行為（此部分另由本院函請臺灣彰化地方
      法院檢察署檢察官俟施錦崑通緝到案後繼續進行追查其有
      無涉犯連續行使偽造私文書之罪嫌），然綜合上開證據資
      料，已足顯示本件裁罰所依據之交通違規事實，應係他人
      冒用受處分人之年籍資料並偽造其簽名所致，而非受處分
      人實際所為，依法自不得就他人之交通違規行為，逕以受
      處分人為處罰對象，其理甚明。
四、綜上所述，本件受處分人前揭所辯，核屬有據，堪予採信，
    從而，原處分機關遽依上開道路交通管理處罰條例相關規定
    予以裁罰，非無違誤，本件聲明異議為有理由，應由本院依
    法將原處分撤銷，並另為不罰之諭知。
據上論斷，應依道路交通案件處理辦法第二十條，裁定如主文。
中     華     民     國   94   年    8    月   12     日
                  臺灣彰化地方法院交通法庭
                      法      官  李  進  清
以上正本證明與原本無異。
如不服本裁定，應於裁定送達後5 日內向本院提出抗告狀 (須附
繕本)。
中     華     民     國   94   年    8    月   12     日
                      書  記  官  張  木  松
